【裁判字號】    97,交聲,1433
【裁判日期】    971224
【裁判案由】    聲明異議
【裁判全文】
臺灣彰化地方法院交通事件裁定        97年度交聲字第1433號
原處分機關  交通部公路總局臺中區監理所彰化監理站
異  議  人
即受處分人  乙○○
上列異議人即受處分人因違反道路交通管理處罰條例案件，對於
交通部公路總局臺中區監理所彰化監理站民國97年11月27日所為
之裁決處分（彰監四字第裁64-Z00000000號）聲明異議，本院裁
定如下：
    主  文
異議駁回。
    理  由
一、原處分意旨略以：異議人即受處分人乙○○於97年10月13日
    下午6時30分許，駕駛其所有車牌號碼2208-LH號自用小客車
    ，行經國道4號東向15.3公里處，因行車時速高達104公里，
    超過規定之最高時速90公里（超速14公里），經內政部警政
    署國道公路警察局第三警察隊警員以雷射測速槍測得異議人
    超速行駛，當場攔停並製單舉發，爰依道路交通管理處罰條
    例第33條第1項第1款、第63條第1項第1款之規定，裁處異議
    人罰鍰新臺幣（下同）3000元，並記違規點數1點等語。
二、聲明異議意旨略以：異議人所駕駛之前開小客車，於上開時
    地並未超速行駛，且當時同路段之車輛中，異議人之車速並
    非最快。又警方使用之雷射測速槍並未顯示車號，亦無照片
    佐證，當時路上有多輛汽車，警員在距離200多公尺外之位
    置測速，應無法看清超速之車輛確為異議人駕駛，本件僅憑
    警員片面陳述，實讓人無法信服，爰請求撤銷原處分等語。
三、按汽車行駛於高速公路、快速公路或設站管制之道路，不遵
    使用限制、禁止、行車管制及管理事項之管制規則而有行車
    速度超過規定之最高速限或低於規定之最低速限行為者，處
    汽車駕駛人新臺幣3,000 元以上6,000 元以下罰鍰，並記違
    規點數1 點，道路交通管理處罰條例第33條第1 項第1 款、
    第63條第1 項第1 款分別定有明文。
四、異議人固坦承曾97年10月13日下午6時30分許，駕駛其所有
    車牌號碼2208-LH號自用小客車行經國道4號東向15.3公里處
    且為警攔停舉發之事實，惟以前揭情詞置辯，經查：
(一)、異議人於前開時地，以時速104公里之速度駕駛前揭車輛，
    超速14公里，經警於測距278公尺處以雷射測速槍測得異議
    人車輛超速，予以攔檢舉發；該雷射測速槍係以雷射光束瞄
    準（鎖定）單一受測目標進行偵測，一次只能偵測一輛車，
    不受其他車輛干擾等情，有內政部警政署國道公路警察局公
    警局交字第Z00000000號舉發違反道路交通管理事件通知單
    及該局第三警察隊97年11月17日公警三交字第0970373383號
    書函各1紙在卷可稽，並據證人即本件舉發員警甲○○到庭
    具結證稱：當天伊用非照相式雷射測速槍測速，該雷射測速
    槍是以雷射光點一次偵測一部車輛，並顯示受測車輛之車速
    及測距，但因是非照相式之測速槍，不會顯示車號。該測速
    槍之測距可至500公尺，但會受到天候影響，晴天可測距500
    公尺，如為雨天，測距可能只有200 公尺。當時伊測速時，
    發現異議人駕駛之車輛超速，故伊馬上用指揮棒攔停，攔停
    過程中，異議人之車輛並未離開伊的視線，且當時天氣晴朗
    、視線良好、車流量不大，不會影響伊的判斷等語綦詳（見
    本院97年12月18日訊問筆錄）。而證人甲○○警員與異議人
    間不僅未有任何怨隙，且係毫不相識之人，衡情證人應無設
    詞誣攀，或虛構違規事實以陷害異議人之理。再警員執行公
    務時，本身即受有行政懲處責任之監督，且其到庭具結作證
    ，更係以刑事責任擔保其證言之真實性，故證人甲○○之上
    開證述內容，以及其所紀錄舉發之前揭違規事實，應堪採信
    。依證人甲○○之證詞及前開函文內容，本件雷射測速槍一
    次僅能偵測一部車輛，且案發當天為晴天，該雷射槍可測距
    500公尺，本件測距為278公尺，亦在有效之測距範圍內，異
    議人空言指稱當時道路上尚有多輛汽車行駛，且測距為278
    公尺，警員無法據以判斷乃異議人之車輛超速云云，殊無可
    採。
(二)、又本件舉發異議人上開車輛超速案件所使用之測速槍，係
    200Hz非照相式規格、KUSTOM廠牌、型號為Pro-Lite、器號
    為：LP01781，檢定合格單號碼為J0GB0000000，係於97年8
    月22日檢定合格，有效期限至98年8月31日等情，有經濟部
    標準檢驗局97年8月22日雷射測速儀檢定合格證書1紙在卷足
    憑，堪認該雷射測速儀器運作各項功能正常，且於測得異議
    人所有之上開車輛超速行駛之日，該具雷射測速儀尚在檢驗
    合格期限內，足見本件警員所使用雷達測速槍之準確度應值
    信賴，並無測速錯誤之疑慮。
(三)、至原舉發單位雖未能提出異議人違規照片供異議人檢視，然
    警員所使用之雷射測速槍係非照相式，已如前述，且「當場
    舉發」交通違規並不以攝影或照相存證為其要件，亦不以舉
    發錄影或照片為唯一之證明方法，若舉發警員係親眼見聞違
    規經過，並經以證人之身分具結後為證述，此證人證詞仍不
    失為證明方法之一種。若強求各種交通違規行為均需以照片
    為其裁罰依據，事實上殆不可行，蓋諸多違規行為之發生難
    以預期，違規狀態稍縱即逝，無法期待執勤警員就一瞬間突
    發之交通違規行為，於發現後能及時攝影取證，事實上僅能
    仰賴舉發警員親身目視所見為之，別無其他舉證之可能，復
    查無其他證據顯示舉發交通警員有誤認或故意構陷之情事，
    自難以舉發警員無法提出照片佐證，即認其所述不可採信。
    是異議人以警員無法提出採證照片加以佐證云云置辯，尚不
    足卸免其責。
五、綜上所述，原處分機關依道路交通管理處罰條例第33條第1
    項第1款、第63條第1項第1款據以裁罰，於法並無不當。本
    件異議人之異議為無理由，應予駁回，爰依道路交通案件處
    理辦法第19條，裁定如主文。
中    華    民    國    97    年    12    月    24    日
                  交通法庭        法  官  吳佳穎
以上正本證明與原本無異。
如不服本裁定，應於裁定送達後五日內向本院提出抗告狀 (須附
繕本 )。
中    華    民    國    97    年    12    月    24    日
                                 書記官  黃得翔


司法院資訊處製作；財團法人民間司法改革基金會備份。
